臺灣高雄地方法院刑事判決　　　　　　　　　　　　九十一年度交易字第一一號
　　公　訴　人　臺灣高雄地方法院檢察署檢察官
　　被　　　告　丙○○
右列被告因公共危險案件，經檢察官聲請簡易判決處刑（九十年度偵字第二一六九七
號），經本院高雄簡易庭認不宜以簡易判決處刑，移由請本院刑事庭依普通程序審理
，本院判決如左：
    主    文
丙○○服用酒類，不能安全駕駛動力交通工具而駕駛，累犯，處拘役伍拾日，如易科
罰金，以佰元折算壹日。
    事    實
一、丙○○曾於民國八十九年間因違反毒品危害防制條例案件，經臺灣高雄地方法院
    判處有期徒刑五月確定，甫於九十年五月十一日易科罰金執行完畢。竟仍不知悔
    改，自九十年十一月十三日下午三時許飲用酒類，明知其已因服用酒類，達不能
    安全駕駛動力交通工具之程度，竟仍於同日下午五時許，駕駛其所有、車牌號碼
    ＶＥＦ六六五號動力交通工具輕型機車，後載友人乙○○，沿高雄縣鳳山市○○○路由西向東方向行駛，行經自強一路與福安二街口，原應注意行車速度應依標
    誌或標線之規定，在市區道路，時速不得超過五○公里，行駛至交岔路口，應遵
    守燈光號誌之指示，而當時天氣晴朗、暮光、視距良好、市區○○道路乾燥、無
    缺陷及障礙，依其智識、能力又無不能注意之情事，詎丙○○因服用酒類，注意
    力降低而疏未注意該路口自強一路東西方向行車管制號誌為圓形紅燈，貿然以時
    速五十至六十公里之速度闖越紅燈，而撞及甲○○所駕駛、車牌號碼ＺＡ０八八
    九號、沿高雄縣鳳山市○○○街由南向北方向行駛、於綠燈直行通過該路口之自
    用小客車前側車牌，丙○○與後載之乙○○因而人車倒地，乙○○受有右下肢脛
    骨及腓骨斷裂之傷害（過失傷害部分未據告訴），嗣經員警據報前往處理，並對
    丙○○進行酒精濃度測試，丙○○於同日下午六時十分許之呼氣酒精濃度為０‧
    三七亳克＼公升，而發覺上情。
二、案經高雄縣警察局鳳山分局移送臺灣高雄地方法院檢察署檢察官聲請簡易判決處
    刑，經本院高雄簡易庭認不宜以簡易判決處刑，移由本院刑事庭審理。
    理    由
一、訊據被告丙○○固不否認於右揭時、地飲用酒類後，駕駛動力交通工具ＶＥＦ六
    六五號輕型機車，後載友人乙○○沿高雄縣鳳山市○○○路由西向東方向行駛，
    行經自強一路與福安二街口，疏未注意該路口自強一路東西方向行車管制號誌為
    圓形紅燈，貿然闖越紅燈，而撞及甲○○所駕駛、車牌號碼ＺＡ０八八九號、沿
    高雄縣鳳山市○○○街由南向北方向行駛、於綠燈直行通過該路口之自用小客車
    前側車牌，其與後載之乙○○因而人車倒地，乙○○受有右下肢脛骨及腓骨斷裂
    之傷害，而其於同日下午六時十分許之呼氣酒精濃度為０‧三七亳克＼公升等情
    ，惟矢口否認有因服用酒類，不能安全駕駛動力交通工具而駕駛之犯行，辯稱：
    當時係為閃避位於福安二街口、佔據慢車道、車號不詳之小貨車，始疏未注意行
    車管制號誌、闖越紅燈、撞及甲○○所駕駛之自用小客車前側車牌云云。
二、經查：
（一）被告自九十年十一月十三日下午三時許飲用酒類，明知其已因服用酒類，達不
      能安全駕駛動力交通工具之程度，竟仍於同日下午五時許，駕駛其所有、車牌
      號碼ＶＥＦ六六五號動力交通工具輕型機車，後載友人乙○○，沿高雄縣鳳山
      市○○○路由西向東方向行駛，行經自強一路與福安二街口處，因服用酒類，
      注意力降低而疏未注意該路口自強一路東西方向行車管制號誌為圓形紅燈，貿
      然以時速五十至六十公里之速度闖越紅燈，而撞及甲○○所駕駛、車牌號碼Ｚ
      Ａ０八八九號、沿高雄縣鳳山市○○○街由南向北方向行駛、於綠燈直行通過
      該路口之自用小客車前側車牌，被告與後載之乙○○因而人車倒地，乙○○受
      有右下肢脛骨及腓骨斷裂之傷害，嗣經員警據報前往處理，並對被告進行酒精
      濃度測試，其於同日下午六時十分許之呼氣酒精濃度為０‧三七亳克＼公升之
      事實，除被告是否已因服用酒類，不能安全駕駛動力交通工具外，業據被告於
      警、偵訊及本院審理中坦認不諱，核與甲○○、乙○○供陳情節及道路交通事
      故調查報告表、酒精濃度檢測單、舉發違反交通管理事件通知單、刑法第一百
      八十五條之三案件測試觀察紀錄表、現場照片、診斷證明書、行車執照影本所
      載相符；其中被告於肇事後一個鐘頭又十分鐘後即九十年十一月十三日下午六
      時十分許，呼氣酒精濃度為０‧三七亳克＼公升，且有對交通號誌無反應、反
      應遲緩，駕駛判斷能力顯然欠佳之情狀，亦經現場處理員警當場觀察、測試後
      記載明確，有酒精濃度檢測單、刑法第一百八十五條之三案件測試觀察紀錄表
      附卷可稽；而當時天氣晴朗、暮光、視距良好、市區○○道路乾燥、無缺陷及
      障礙，依其智識、能力又無不能注意之情事，亦據高雄縣警察局交通隊據報處
      理之員警觀察、記載明確，有道路交通事故調查報告表在卷可考。
（二）按刑法第一百八十五條之三規定所謂「不能安全駕駛」，係抽象危險犯，並不
      以發生具體危險為必要，對於呼氣酒精濃度已達每公升０．五五毫克（０．五
      五亳克＼公升）以上，肇事率為一般正常人之十倍，認為已達不能安全駕車之
      標準，此業經法務部八十八年五月十八日以法八八檢字第００一六六九號函告
      週知，應為絕對不能安全駕駛動力交通工具；而就醫學文獻所知，酒精對人體
      造成之影響，於呼氣時酒精濃度達每公升０‧二五毫克（約合體內血液中酒精
      濃度五０亳克＼公升或百分之零點零五）即會輕度中毒，造成輕度協調功能降
      低，呼氣酒精濃度達每公升０‧五毫克時（約合體內血液中酒精濃度一００亳
      克＼公升或百分之零點一）屬輕到中度中毒症狀，出現反應較慢、感覺減低、
      影響駕駛之狀況，又食後飲酒後約五十一分鐘，其體內血液酒精濃度可達至最
      高，呼氣酒精濃度亦達最高，其後再以平均每小時０‧０八亳克＼公升之速率
      代謝，此亦經本院職權函內政部警政署刑事警察局查證明確，有內政部警政署
      刑事警察局（九十一）刑鑑字第０九一００五四三九五號覆函暨換算說明資料
      、刑事警察局鑑識科科長、技士翁景惠、王光全、何敏群、翁景惠合著之「臺
      灣地區國人飲酒量與呼氣、血液、尿液、唾液酒精濃度間關連之研究」一文在
      卷可資佐憑，復有行政院國軍退除役官兵輔導委員會臺北榮民總醫院八十八年
      八月五日（八八）北總內字第二六八六八號函、八十八年十月二十六日（八八
      ）院賓文廉字第一三四０七號臺灣高等法院函附台北醫學院附設醫院精神科主
      任蔡尚穎「酒精對人體生理與行為之影響」一文可資參佐。
（三）本件被告肇事後一個鐘頭又十分鐘後即九十年九月二十九日下午六時十分許之
      呼氣酒精濃度為０‧三七亳克＼公升，業如前述，而經本院職權函請內政部警
      政署推算結果，被告肇事時呼氣酒精濃度平均值約在０‧四六至０‧四九亳克
      ＼公升間，已有輕到中度中毒症狀，使其反應變慢、感覺減低而影響駕駛，有
      內政部警政署刑事警察局（九十一）刑鑑字第０九一００五四三九五號覆函可
      按，且本件被告闖越紅燈、撞及甲○○所駕駛、車牌號碼ＺＡ０八八九號、沿
      高雄縣鳳山市○○○街由南向北方向行駛、於綠燈直行通過該路口之自用小客
      車前側車牌時，甲○○所駕車輛業已因發覺被告闖越紅燈筆直朝其衝來而呈靜
      止狀態，但被告仍未有任何煞車動作，仍撞及甲○○所駕車輛前側，此觀道路
      交通事故調查報告表上並無被告煞車痕跡一節自明，並經甲○○於警訊中指述
      纂詳，是被告肇事時已因酒後注意力及反應力降低，非唯未能察覺所行駛路段
      之行車管制號誌為何，且未能適時為減速、煞車之應變反應，而撞及甲○○駕
      駛、車牌號碼ＺＡ０八八九號自用小客車前側，被告肇事當時，已達不能安全
      駕駛之程度，殆無疑義。
（四）是被告所辯，要屬卸責之詞，洵無可採，本件事證已臻明確，被告犯行堪以認
      定，應依法論科。
四、核被告所為，係犯刑法第一百八十五之三條服用酒類不能安全駕駛動力交通工具
    而駕駛罪。被告曾於八十九年間因違反毒品危害防制條例案件，經臺灣高雄地方
    法院判處有期徒刑五月確定，甫於九十年五月十一日易科罰金執行完畢，有臺灣
    高等法院被告全國前案紀錄表、臺灣高雄地方法院被告院內索引卡紀錄表、臺灣
    高雄地方法院檢察署刑案資料查註紀錄表可憑，其於刑之執行完畢後五年之內再
    犯有期徒刑以上之本罪，為累犯，應依刑法第四十七條之規定加重其刑。爰審酌
    被告有多項前科、素行不良，而酒精成分對人之意識能力具有不良影響，超量飲
    酒後會導致對週遭事務之辨識及反應能力較平常狀況薄弱，被告服用酒類達不能
    安全駕駛之程度，竟仍駕駛汽車於道路上行駛，對一般往來之人車均生高度危險
    性，實有可罰，且其犯後猶否認犯行、飾詞狡辯、顯無悔意等一切情狀，量處如
    主文所示之刑，並諭知如易科罰金之折算標準。
據上論斷，應依刑事訴訟法第四百五十二條、第二百九十九條第一項前段、第三百零
六條，刑法第一百八十五之三條、第四十七條、第四十一條第一項，罰金罰鍰提高標
準條例第二條，判決如主文。
本案經檢察官陳永豐到庭執行職務。
中      華      民      國    九十一    年      四      月     三十     日
                                臺灣高雄地方法院交通法庭
                                      法  官  洪  文  慧
右正本證明與原本無異。
如不服本判決，應於判決送達後十日內，向本院提出上訴狀。
                                      書記官  蔡  維  容
中      華      民      國    九十一    年      五      月      一      日
